【裁判字號】    95,交上易,220
【裁判日期】    951121
【裁判案由】    公共危險等
【裁判全文】
臺灣高等法院刑事判決               95年度交上易字第220號
上  訴  人  臺灣臺北地方法院檢察署檢察官
被      告  甲○○
上列上訴人因公共危險等案件，不服臺灣臺北地方法院95年度交
易字第286號，中華民國95年7月28日第一審判決（起訴案號：臺
灣臺北地方法院檢察署95年度偵字第3698號），提起上訴，本院
判決如下：
    主  文
原判決撤銷。
甲○○服用酒類，不能安全駕駛動力交通工具而駕駛，處有期徒
刑貳月，又因過失傷害人，處有期徒刑肆月，如易科罰金均以銀
元參佰元折算壹日。應執行有期徒刑伍月，如易科罰金以銀元參
佰元折算壹日。
    事  實
一、甲○○於民國九十五年一月二十九日晚間九時許在台北市○
    ○○路「力霸飯店」與友人飲酒、聊天，至九十五年一月二
    十九日晚間十時三十分止，其飲用酒類，已達不能安全駕駛
    動力交通工具之程度，其明知汽車駕駛人服用酒類，不能安
    全駕駛動力交通工具者，不得駕駛，竟不顧此風險存在，仍
    於離開力霸飯店後，自「力霸飯店」駕駛車牌號碼4193-JS
    號自用小客車，欲返回台北市○○區○○街四六四號六樓住
    處，於九十五年一月二十九日晚間十一時三十分許，車沿台
    北市○○路○段外側車道（第四車道）由北往南方向行駛而
    途經基隆路一段二○巷近東興路口時，本應注意汽車駕駛人
    應注意車前狀況，以隨時採取必要之安全措施，依當時夜間
    有照明、行駛路段係市區○路○路面無缺陷、無障礙物、天
    候、視距良好等情形，並無不能注意之情形，因服用酒類辨
    識力、注意力、反應力均不如常，無法正常辨識車前狀況及
    操控汽車機械，因而疏於注意車前行車動態，而自後追撞沿
    基隆路一段由北往南方向行駛之同向前方由乙○○騎駛之DR
    A-195號輕型機車，致乙○○倒地因而受有第六、七肋骨軟
    骨骨折、左側恥骨骨折、右肩挫傷合併右肩旋轉囊肌腱炎、
    右胸挫傷之傷害，甲○○於肇事後車往前行十幾公尺後始停
    於路邊，於九十五年一月二十九日晚間十一時四十三分許始
    經人報案，嗣台北市政府警察局交通大隊信義分隊警員蔡坤
    煌接獲勤務中心通報趕至現場處理，甲○○於前開犯行未為
    偵查犯罪機關發覺前，主動向警員蔡坤煌陳述上開肇事經過
    ，警方並於九十五年一月三十日凌晨零時四十三分對甲○○
    以酒測器對其測試吐氣酒精濃度，高達每公升一．三○毫克
    。
二、案經乙○○訴由台北市政府警察局信義分局移請臺灣臺北地
    方法院檢察署檢察官偵查起訴。
    理  由
一、前揭事實業據被告甲○○迭次於警訊、偵查及原審審理時坦
    承不諱，且據告訴人乙○○指述甚詳，並有道路交通事故現
    場圖一紙、刑法第一百八十五條之三案件測試觀察記錄表一
    份、台北市政府警察局信義分局交通分隊道路交通事故補充
    資料表（以上皆影本，九十五年度偵字第三六九八號卷第十
    二頁至第十四頁、第十八頁、第二十一頁）及告訴人所提出
    診斷證明書二紙（同上偵卷第四十五頁、原審卷第二十二頁
    ）在卷可稽。而被告駕車於上述時、地肇事後經警到場處理
    當場對其施以酒測，檢測其呼氣酒精濃度，達每公升一．三
    ○毫克，有卷附之酒精測試值表一紙及舉發違反道路交通管
    理事件通知單影本一紙足稽，不僅超過道路交通安全規則第
    一百十四條第二款所規定汽車駕駛人飲酒後其吐氣所含酒精
    成分超過每公升○．二五毫克，不得駕駛車輛之上限，且酒
    精對中樞神經系統具有麻醉作用，對人體之影響固因人而異
    ，然多與血液中之酒精濃度成正比，通常情形，血液中之酒
    精濃度在每公升一千毫克（即呼氣酒精濃度每公升○．五毫
    克）時，雖在外觀上無法辨識，但檢查眼睛機能，對反應時
    間均有降低之事實，對一般人而言，血液中酒精濃度增加致
    每公升一千至一千五百毫克（即呼氣酒精濃度約每公升○．
    五至○．七五毫克）顯示快感狀態、話多、臉色紅潤，每公
    升一千五百至二千五百毫克（呼氣酒精濃度每公升○．七五
    至一．二五毫克）時，呈興奮、走路不穩、咬字不清、稍有
    痲痹現象，迄每公升二千五百至三千五百毫克（呼氣酒精濃
    度每公升一．二五至一．七五毫克）時，始出現步行困難，
    不舒服感、言語不清、意識不明等情狀，是以汽車駕駛人駕
    車所須之反應速度及操控機械能力之最低標準而言，一般人
    飲酒後其吐氣所含酒精成分超過每公升○．七五毫克以上，
    即呈興奮、走路不穩、咬字不清、稍有痲痹現象，可確認無
    法安全駕駛，而被告於前述車禍發生時吐氣後每公升酒精含
    量高達一．三○毫克，其係於有醉意之情形下而於行經基隆
    路一段二○巷前近東興路口直接追撞同向前方之DRA-195號
    輕型機車，顯然被告因飲酒所引起之生理作用確已達無法正
    常辨識車前狀況及操控汽車機械，而不能安全駕駛之狀態，
    且被告於九十五年一月三十日之交通事故談話紀錄表供稱「
    ．．．未發覺危害狀況，不清楚碰撞如何發生，我撞上才知
    道．．」等詞，嗣於九十五年七月七日原審審理時亦供稱：
    「．．．（你所駕駛的小客車碰撞前方乙○○之機車前，你
    有無看見乙○○的機車？）沒有發現，因為當時天蠻暗的，
    而且下毛毛雨，而且我有喝酒，精神不集中．．．晚上車蠻
    少，而當時因為我從東興街轉出來的那段蠻黑的，加上精神
    不集中沒有看清楚．．．」等語。末按汽車駕駛人應注意車
    前狀況，以隨時採取必要之安全措施，道路交通安全規則第
    九十四條第三項定有明文，被告於前述時、地駕車即應遵守
    上述規定，而參諸當時夜間有照明、行駛路段係市區○路○
    路面無缺陷、無障礙物、天候、視距均良好等情形，已據被
    告、告訴人乙○○陳明在卷，並無不能注意之情事，被告車
    行進時如確實注意警戒車前狀況，當會看見同向前方由告訴
    人乙○○騎駛之機車，而保持適當之行車距離，惟如前所述
    ，被告服用酒類已不能安全駕駛動力交通工具，猶駕駛車輛
    上路，復因疏未注意車前狀況，且因操控能力變遲緩而反應
    不及，直接自後追撞同向前方由告訴人乙○○騎駛之DRA-19
    5輕型機車，因而致告訴人乙○○倒地受有前揭傷害，被告
    顯有過失，而告訴人乙○○之受傷與被告之過失行為間有因
    果關係，本件被告飲酒之時間依被告於警訊時所述為至九十
    五年一月二十九日晚間十時三十分止，告訴人稱車禍發生之
    時間約在九十五年一月二十九日晚間十一時三十分許，被告
    亦承認係在同日晚上十一時多發生車禍，且被告於警訊時亦
    承認其發生車禍後車往前滑行約二十公尺，於原審亦承認有
    把車子移到路邊閃黃燈等，並有道路交通事故現場圖可稽，
    而警員蔡坤煌經通知之時間為九十五年一月二十九日晚間十
    一時四十三分許，於同日晚上十一時四十六分到達，亦有交
    通事故現場處理報告表可憑，而告訴人乙○○經送往仁愛醫
    院檢驗之時間為九十五年一月三十日凌晨零時二分，亦有其
    診斷證明書在卷可查，警方係於九十五年一月三十日凌晨零
    時四十三分始對甲○○酒測，亦有酒精測試值表一紙在卷可
    證，是依前揭之事證，本件車禍之發生時間依告訴人之所述
    約在九十五年一月二十九日晚間十一時三十分許為正確，於
    九十五年一月二十九日晚間十一時四十三分許始經人報案，
    警員蔡坤煌於同日晚上十一時四十六分到達，九十五年一月
    三十日凌晨零時四十三分始對甲○○酒測，本件事證明確，
    被告犯行堪以認定。
二、核被告所為，係犯修正前刑法第一百八十五條之三之服用酒
    類，不能安全駕駛動力交通工具而駕駛罪及第二百八十四條
    第一項前段之過失傷害罪。而被告所犯上開二罪間，其犯意
    各別，要件不同，應予分論併罰。被告於車禍發生後，在前
    開犯行未為偵查犯罪機關發覺前，立即向到場處理之警員蔡
    坤煌，主動陳述上開肇事經過（有台北市○○○○○道路交
    通事故肇事人自首情形記錄表影本可稽，九十五年度偵字第
    三六九八號卷第二十頁），復於事後接受法院之審理，已符
    修正前刑法第六十二條前段規定自首之要件，應依同條規定
    減輕其刑。被告酒醉駕車因而致告訴人乙○○受有上述之傷
    害，應依道路交通管理處罰條例第八十六條第一項規定就所
    犯過失傷害罪部分，加重其刑，並先加後減。查被告行為後
    ，刑法於九十四年二月二日修正公布，並於九十五年七月一
    日施行，其中第四十一條、第六十二條、第三十三條、第五
    十一條規定已經修正。按行為後法律有變更者，適用行為時
    之法律，但行為後之法律有利於行為人者，適用最有利於行
    為人之法律，現行刑法第一條第一項定有明文。此條規定乃
    與刑法第一條罪刑法定主義契合，而貫徹法律禁止溯及既往
    原則，係規範行為後法律變更所生新舊法律比較適用之準據
    法，是刑法第二條本身雖經修正，但刑法第二條既屬適用法
    律之準據法，本身尚無比較新舊法之問題，應一律適用裁判
    時之現行刑法第二條規定以決定適用之刑罰法律。又以本次
    刑法修正之比較新舊法，應就罪刑有關之共犯、未遂犯、想
    像競合犯、牽連犯、連續犯、結合犯，以及累犯加重、自首
    減輕暨其他法定加減原因（如身分加減）與加減例等一切情
    形，綜其全部罪刑之結果而為比較，最高法院九十五年五月
    二十三日九十五年度第八次刑庭會議決議可資參照。查刑法
    第二百八十四條第一項前段過失傷害罪，法定刑得科銀元五
    百元以下罰金，刑法第一百八十五條之三酒駕公共危險罪之
    法定刑得科銀元三萬元以下罰金，據修正後刑法施行法增訂
    第一條之一：「中華民國九十四年一月七日刑法修正施行後
    ，刑法分則編所定罰金之貨幣單位為新臺幣。九十四年一月
    七日刑法修正時，刑法分則編未修正之條文定有罰金者，自
    九十四年一月七日刑法修正施行後，就其所定數額提高為三
    十倍。但七十二年六月二十六日至九十四年一月七日新增或
    修正之條文，就其所定數額提高為三倍」及刑法第三十三條
    第五款修正為：「主刑之種類如下：五、罰金：新臺幣1千
    元以上，以百元計算之」等規定，是依修正後之法律，刑法
    第二百八十四條第一項前段過失傷害罪所得科處之罰金刑最
    高為新台幣一萬五千元，最低為新台幣一千元，刑法第一百
    八十五條之三酒駕公共危險罪所得科處之罰金刑最高為新台
    幣九萬元，最低為新台幣一千元，然依被告行為時之刑罰法
    律，即罰金罰鍰提高標準條例第一條前段規定之提高倍數十
    倍及刑法第三十三條第五款規定之罰金最低額一元計算，其
    中過失傷害罪之罰金刑最高為銀元五千元，最低為銀元一元
    ，而酒駕公共危險罪之罰金刑最高為銀元三萬元，最低額為
    銀元一元，若換算為新臺幣，最高額雖與新法同為新臺幣一
    萬五千元及九萬元，然最低額僅為新臺幣三元。因此，比較
    上述修正前、後之刑罰法律，自以被告行為時關於科處罰金
    刑之法律較有利於被告。刑法第六十二條自首之規定，於九
    十四年一月七日修正，九十五年七月一日施行前之規定：「
    對於未發覺之罪自首而受裁判者，減輕其刑，但有特別規定
    者，依其規定」，修正後則為：「對於未發覺之罪自首而受
    裁判者，得減輕其刑。但有特別規定者，依其規定」，依修
    正後刑法第六十二條將原規定之「必減」修正為「得減」，
    雖性質上屬刑法裁量之事項，惟既影響行為人之刑罰法律效
    果，應屬法律變更之範疇，而有刑法第二條第一項之適用，
    經比較新舊法，以舊法規定「必減」對行為人較為有利，故
    應適用修正前之行為時刑法第六十二條前段規定減輕其刑。
    刑法第四十一條第一項之規定，在九十四年二月二日經修正
    為：「犯最重本刑為五年以下有期徒刑以下之刑之罪者，而
    受六個月以下有期徒刑或拘役之宣告者，得以新台幣一千元
    、二千元或三千元折算一日，易科罰金。但．．．。」，並
    自九十五年七月一日起施行；又罰金罰鍰提高標準條例第二
    條規定，於九十五年五月十七日經公佈刪除，並自同年七月
    一日起施行；比較新、舊法，以舊法對被告有利，是被告所
    處之有期徒刑之易科罰金標準，應適用舊法規定，即原刑法
    第四十一條第一項及罰金罰鍰提高標準條例第二條之規定（
    因屬法律變更，比較之後仍適用舊法）。修正前刑法第51條
    第5款規定：「宣告多數有期徒刑者，於各刑中之最長期以
    上，各刑合併之刑期以下，定其刑期。但不得逾二十年」，
    修正後刑法第51條第5款規定：「宣告多數有期徒刑者，於
    各刑中之最長期以上，各刑合併之刑期以下，定其刑期。但
    不得逾三十年」，修正後刑法並非較有利於行為人，依刑法
    第2條第1項前段之規定，仍應依修正前刑法，定其應執行之
    刑。
三、原審據以論罪科刑原非無見，惟原判決認定車禍發生之時間
    在告訴人受傷送醫後之時間，尚有未洽，又公訴人以被告犯
    後飾詞狡辯態度不佳，且其呼氣之酒精濃度已達每公升1.30
    毫克，原審判決被告酒後駕車不能安全駕駛部分僅科處拘役
    三十日，實嫌過輕。而告訴人傷勢嚴重，至今仍須門診追蹤
    治療，被告迄未賠償，被告過失傷害部分僅判處拘役五十日
    ，合併應執行拘役七十日，難認妥適等，亦非無理由，應由
    本院將原判決撤銷改判，爰審酌被告明知其當時已飲酒吐氣
    所含酒精成份超過每公升一．三○毫克以上，已不能安全駕
    駛動力交通工具，不得駕車，猶駕車上路，酒後駕車所為嚴
    重危害公眾往來之安全、犯罪所生之危害、告訴人乙○○所
    受之損害不輕、迄未與告訴人乙○○和解，及被告犯罪後之
    態度等一切情狀，分別量處如主文所示之刑，及均諭知易科
    罰金之折算標準，並定其應執行之刑及諭知易科罰金之折算
    標準。
四、被告經合法傳喚，無正當理由不到庭，爰不待其陳述逕行判
    決。
據上論斷，應依刑事訴訟法第369條第1項前段、第371條、第364
條、第299條第1項前段，刑法第2條第1項前段、修正前刑法第18
5條之3、第284條第1項前段、第62條、第51條第5款、第41條第1
項前段，道路交通管理處罰條例第86條第1項，罰金罰鍰提高標
準條例第1條前段、修正前罰金罰鍰提高標準條例第2條判決如主
文。
本案經檢察官劉靜婉到庭執行職務。
中    華    民    國    95    年    11    月    21    日
                  交通法庭    審判長法  官  陳正雄
                                    法  官  蔡光治
                                    法  官  許宗和
以上正本證明與原本無異。
不得上訴。
                                    書記官  沈秀容
中    華    民    國    95    年    11    月    27    日
附錄：本案論罪科刑法條全文
中華民國刑法第185條之3
服用毒品、麻醉藥品、酒類或其他相類之物，不能安全駕駛動力
交通工具而駕駛者，處1年以下有期徒刑、拘役或3萬元以下罰金
。
中華民國刑法第284條第1項（過失傷害罪）
因過失傷害人者，處6月以下有期徒刑、拘役或5百元以下罰金，
致重傷者，處1年以下有期徒刑、拘役或5百元以下罰金。


司法院資訊處製作；財團法人民間司法改革基金會備份。
